臺灣臺東地方法院刑事判決　　　　　　　　　　　　　　九十二年度訴字第四七號
　　公　訴　人　臺灣臺東地方法院檢察署檢察官
　　被　　　告　己○○
　　指定辯護人　本院公設辯護人　甲○○
右列被告因偽造有價證券案件，經檢察官提起公訴（九十一年度偵字第二二三五號）
，本院判決如左：
    主  文
己○○意圖供行使之用，而偽造有價證券，處有期徒刑年貳月。偽造之票號ＣＨ─
Ｎ0000000號，面額新臺幣陸拾萬元，發票日八十七年十一月二十三日，到期
日八十七年十二月五日之本票壹紙（含偽造「丁○○」印文枚、署押壹枚）及「丁○○」印章壹顆均沒收。
    事  實
一己○○自民國八十五年中開始與丁○○合夥經營飲料生意，惟因不如預期，乃於八
  十七年間同意拆夥，經過結算，尚欠丁○○新臺幣（下同）六十萬元，並簽發三紙
  面額各二十萬元，發票日期均為八十七年七月二十四日，到期日依序為八十七年八
  月二十四日、同年九月二十四日、同年十月二十四日之本票予丁○○，以為分期清
  償之憑據，惟因己○○並未依約償還債務，乃由丁○○之母丙○○於八十八年一月
  六日具狀向本院聲請本票裁定，經本院於同年月十一日以八十八年度票字第七三號
  裁定准予強制執行後，並執該裁定聲請強制執行，但因己○○無財產可供強制執行
  ，遂由本院民事執行處發給債權憑證。詎己○○為圖抵賴上開債務，竟意圖供行使
  之用，於本院上開本票裁定送達（八十八年一月二十二日）後之不詳時間、地點利
  用不知情之不詳刻印店人員偽刻「丁○○」之印章一枚，嗣於不詳時間、地點偽造
  丁○○之署押，並蓋用（起訴書誤繕為盜用）上開偽造之丁○○印章，藉以偽造丁○○為發票人，票面金額六十萬元，發票日期為八十七年十一月二十三日，到期日
  為八十七年十二月五日，票號為ＣＨ─Ｎ0000000號本票一紙（以下簡稱系
  爭本票），偽造完成後，並於九十一年二月一日下午六時許，在臺東縣臺東市東和
  外科醫院旁之某餐廳內，持該偽造之本票，主張抵銷上開六十萬元債務，為丁○○
  發現上情。
二案經告訴人丁○○訴請臺灣臺東地方法院檢察署檢察官偵查起訴。
    理  由
一訊據被告己○○矢口否認有上開偽造有價證券之犯行，辯稱：系爭本票為丁○○於
  八十七年十一月二十三日下午一時許，在臺東縣卑南鄉○○路四十二號之一之住處
  親自簽發交付予伊，以擔保伊先前交付予丁○○之三紙面額各二十萬元之本票云云
  。經查：(一)右揭犯罪事實，業據告訴人丁○○於警詢、偵訊指述綦詳，核與證人
  丙○○於本院審理時證述之情節相符；(二)系爭本票非告訴人所簽發，票上之筆跡
  為被告所書，經警將上開本票及告訴人、被告所書寫與本票相同之各二十件本票，
  送請內政部警政署刑事警察局鑑定，經該局鑑定結果為：「送鑑本票上筆跡與比對
  資料本票己○○書寫筆跡相符」，有該局九十一年十月二十五日刑鑑字第○九一○
  一八九六九五號鑑驗通知書在卷可按，顯與被告所辯：系爭本票係告訴人簽發後交
  付云云不符；(三)再者，審酌被告迭於偵審中均坦承曾簽發面額各二十萬元之本票
  三紙予告訴人，若如被告所辯係為應告訴人之母丙○○之要求，作為保證之用，則
  為何被告本人於八十八年一月二十二日，收受本院就丙○○聲請本票准予強制執行
  案件所為之八十八年度票字第七三號裁定後，並未主張本票債權不存在，進而提起
  確認本票債權不存在之訴，反而係於八十八年二月二日，至臺東縣臺東市調解委員
  會僅聲請就貨款債務進行調解，且聲請時亦未提出系爭本票主張抵銷，業據本院調
  取八十八年度票字第七三號卷宗及臺東縣臺東市調解委員會八十八年民調字第十八
  號調解事件卷宗查明無訛，益徵系爭本票應係被告於收受本院前揭本票裁定後之不
  詳時間所起意偽造；(四)至證人乙○雖到庭證稱：於成立和解時，告訴人有承認系
  爭本票是其所簽，伊乃就告訴人所述的部分當場寫成和解書的內云云，惟被告與告
  訴人洽談和解並書立和解同意書之日期為九十二年一月十一日，而告訴人方面卻早
  於是日之前(九十一年十二月二十六日、二十七日)先後接獲不詳人士傳真之撤銷告
  訴狀及「合解同意書」草稿，且該傳真之撤銷告訴狀內容不僅與九十二年二月六日
  寄送臺灣臺東地方法院檢察署之撤銷告訴狀完全相同，亦與證人乙○代筆之和解同
  意書內容意旨相符，此與證人乙○前開證言顯然不符，足見該和解同意書內容應係
  由被告方面所擬具後由被告及告訴人共同簽名；(五)另依告訴人簽名之和解同意書
  、撤銷告訴狀內記載亦略以：告訴人承認系爭本票係其簽發，係因記憶模糊一時失
  查所致等語，然該內容並非依據告訴人之陳述而撰寫，已如前述，應係告訴人方面
  急於取回六十萬元現金所簽署的，此觀告訴人於簽名和解同意書後之第二天（九十
  二年一月十三日）即有一筆六十萬元匯款匯入其郵局帳戶內自明，故均無法採為有
  利於被告之證據。(六)綜上所述，被告前揭所辯，顯係事後卸責之詞，不足採信。
  本件事證明確，被告犯行洵堪認定。
二核被告所為，係犯刑法第二百零一條第一項之偽造有價證券罪。其行使偽造有價證
  券之低度行為應為偽造之高度行為吸收，不另論罪。又其偽造「丁○○」印章及署
  押於該本票上，為偽造有價證券之階段行為，已吸收於偽造有價證券行為之內，亦
  不另論偽造印章及署押罪。而其利用不知情之不詳刻印店人員偽刻「丁○○」印章
  ，為間接正犯。爰審酌被告無不良前科，素行尚佳，犯罪之動機為希冀免除債務，
  而偽造本票，藉以抵銷債權，犯罪所生危害，及犯罪後雖已與告訴人達成和解，惟
  仍否認犯行，並利用告訴人急需取回現金之心態，而與之簽立和解書，欲藉以脫免
  其刑責等一切情狀，量處如主文所示之刑。至偽造之票號ＣＨ─Ｎ0000000
  號，面額新臺幣陸拾萬元，發票日八十七年十一月二十三日，到期日八十七年十二
  月五日之本票壹紙（含偽造「丁○○」印文三枚、署押一枚，已為本票之一部），
  依刑法第二百零五條沒收之。偽造之「丁○○」印章乙顆，雖未經扣案，惟不能證
  明已經滅失，仍應依同法第二百十九條規定沒收。
三據上論斷，應依刑事訴訟法第二百九十九條第一項，刑法第二百零一條第一項、第
  二百零五條、第二百十九條，罰金罰鍰提高標準條例第一條前段，判決如主文。
本案經檢察官戊○○到庭執行職務
中      華      民      國     九十三    年      四     月     十二     日
                                  臺灣臺東地方法院刑事第三庭
                                      審判長法  官  楊力進
                                            法  官  范乃中
                                            法  官  鄭峻明
右正本證明與原本無異。
如不服本判決，應於判決送達後十日內向本院提出上訴狀。（須附繕本）
「切勿逕送上級法院」
                                            書記官  蘇美琴
中      華      民      國     九十三    年      四     月     十三     日
附錄論罪科刑法條
刑法第二百零一條第一項
意圖供行使之用，而偽造、變造公債票、公司股票或其他有價證券者，處三年以上十
年以下有期徒刑，得併科三千元以下罰金。
